臺灣高等法院刑事判決　　　　　　　 93年度交上訴字第189號
　　上　訴　人
　　即　被　告　甲○○
上列上訴人因公共危險案件，不服臺灣板橋地方法院92年度交訴
字第169號，中華民國93年10月14日第一審判決（起訴案號：臺
灣板橋地方法院檢察署92年度偵字第7563號），提起上訴，本院
判決如下：
    主  文
原判決關於肇事逃逸及定執行刑部分撤銷。
甲○○駕駛動力交通工具肇事，致人受傷而逃逸，處有期徒刑捌
月。
    事  實
一、甲○○於民國92年3月3日20時50分許，駕駛車牌號碼為3Ｃ
    ─2927號之自用小貨車，沿臺北縣五股鄉○○路○段劃有分
    向限制線之路段，由南往北方向行駛，行經上開凌雲路二段
    40─1號前時，疏未注意車前狀況，並隨時採取必要之安全
    措施，在劃有分向限制線之路段，貿然駕駛前揭自用小貨車
    跨越分向限制線駛入來車之車道內行駛，致發現沿著同路段
    北往南由乙○○所騎乘之車牌號碼GEY─838號重型機車駛來
    ，因而閃煞不及，致撞及乙○○駕駛之前揭機車，使乙○○
    人、車倒地，受有腹部鈍挫傷併內出血、右股骨遠端骨折、
    左股骨頸、股骨幹骨折、左側遠端橈骨骨折等傷害（過失傷
    害部分，原審判處有期徒刑五月，經甲○○撤回上訴而確定
    ）。甲○○明知駕車肇事致人受傷，竟未下車查看乙○○之
    傷勢並採取救護或其他必要措施，旋即駕車駛離現場。嗣因
    路人報警處理，為警循線查獲。
二、案經乙○○訴由臺北縣政府警察局蘆洲分局報請臺灣板橋地
    方法院檢察署檢察官偵查起訴。
    理  由
壹、程序部分：
一、93年度台上字第3533號判決要旨「刑事訴訟法第159條第1項
    雖規定，被告以外之人於審判外之言詞或書面陳述，除法律
    有規定外，不得作為證據。惟同法第159條之5第2項已規定
    ，當事人、代理人或辯護人於法院調查證據時，知有第159
    條第1項不得為證據之情形，而未於言詞辯論終結前聲明異
    議者，視為有前項之同意，此乃第159條第1項所容許，得作
    為證據之例外規定之一」。經查本案被告、檢察官於言詞辯
    論終結前，均未就所調查之證據主張有刑事訴訟法第159條
    第1項不得為證據之情形（本院94年2月15日審判筆錄），是
    參照上開最高法院判決要旨，本案經調查之證據均有證據能
    力，合先敘明。
貳、實體部分：
一、訊據被告甲○○矢口否認有何肇事逃逸之犯行，辯稱：當天
    晚餐後，其曾服用感冒藥，其並不知曾駕車肇事致人受傷，
    並非故意肇事逃逸云云。經查：１、被告於右揭時、地駕車
    跨越分向限制線行駛，撞及對向由被害人乙○○所駕上揭機
    車，使乙○○人車倒地，受有前述傷害等事實，有道路交通
    事故現場圖（偵查卷第9頁）、道路交通事故調查報告表（
    一）、（二）（偵查卷第10頁、第11頁）、馬偕紀念醫院診
    斷證明書（偵查卷第27頁）各乙紙、現場照片12幀（偵查卷
    第12頁至第17頁）、車損照片4幀（第18頁至第19頁）附卷
    可稽，是被告駕車撞及被害人成傷之事實，堪以認定。２、
    被告所駕前揭貨車之前擋風玻璃破裂、前保險桿、前車頭均
    凹陷變形，且被害人所騎乘之機車之儀表板、車把與車身分
    離及車身破裂，亦有上開車損之照片在卷可稽（偵查卷第15
    頁、第16頁、第18頁、19頁），可知被告之車頭與被害人乙
    ○○之機車曾經猛烈撞擊，被告經此猛力之踫撞豈有不知不
    覺之理？又被告所提感冒藥經送內政部警政署刑事警察局鑑
    定結果，發現僅具促進食慾、解熱鎮痛、治療咳嗽、噴嚏、
    支氣管擴張及鎮咳等功能，有該局92年6月12日刑鑑字第092
    0088154號鑑驗通知書一份在卷可按（偵查卷第56頁）；證
    人即開立上開感冒藥之天士藥局藥師張麒麟證稱一頭橘一頭
    紅的是消炎藥，黃色藥丸應是止痛的，紅色藥丸應是止咳的
    ，也有可能是維他命，粉紅色的藥丸應是止咳化痰的，其他
    的就看不出來了．．．．這些藥雖是感冒藥，但應不至於會
    使人想睡覺等語（偵查卷第71頁背面），與前揭刑事警察局
    之鑑定結果大致相符，是被告所服用之感冒藥並無使人昏迷
    或意識不清之成分。況被告供稱其由工地至肇事地點約2、3
    公里，由肇事地點至住處也約2、3公里，其當天有吃感冒藥
    精神狀況不佳，但紅綠燈、左右轉其很清楚等語（本院94年
    2月15日審判程序筆錄），被告既於案發前、後尚能識路並
    判別交通號誌，由工地駕車返家，顯見其當時之精神狀態並
    非毫無知覺，縱因服用感冒藥有嗜睡情狀，豈會對於強烈之
    車禍撞擊渾然不知，卻猶能駕車返家之理？被告上開所辯，
    顯不可採。綜上所述，事證明確，被告肇事逃逸之犯行，洵
    堪認定。
二、核被告所為，係犯刑法第185條之4肇事逃逸罪。
三、原審對被告論罪科刑，固非無見，惟查被告業於原審判決後
    與被害人乙○○達成和解，同意賠償被害人新台幣（下同）
    200萬元，並已給付50萬3千元，其餘款項並自94年4月15日
    起按月分期償還2萬元，有被告庭呈之臺灣板橋地方法院三
    重簡易庭調解程序筆錄在卷可按，且經告訴代理人丙○○到
    庭陳述已與被告達成和解，請求對被告從輕量刑等語（本院
    94年2 月15日審判筆錄），原審未及審酌及此，尚有未洽，
    被告否認犯罪雖無理由，惟原判決既有前開不當之處，自應
    由本院將原判決關於肇事逃逸及定執行刑部分撤銷改判。爰
    審酌被告犯罪之動機、目的、對被害人造成之傷害、不能勇
    於認錯、已與被害人達成和解，並給付部分之款項等一切情
    狀，量處如主文所示之刑，以示懲儆。
據上論斷，應依刑事訴訟法第369條第1項前段、第364條、第299
條第1項前段，刑法第185條之4，判決如主文。
本案經檢察官柯麗鈴到庭執行職務。
中　　華　　民　　國　　94　　年　　2　　月　　25　　日
　　　　　　　　　刑事第十六庭
                              審判長法　官  曾德水
　　　　　　　　　　　　　　　  　  法　官  江國華
　　　　　　　　　　　　　　　　　  法　官  杜惠錦
以上正本證明與原本無異。
如不服本判決，應於收受送達後十日內向本院提出上訴書狀，其
未敘述上訴之理由者並得於提起上訴後十日內向本院補提理由書
（均須按他造當事人之人數附繕本）。
                                    書記官  楊秋鈴
中　　華　　民　　國　　94　　年　　2 　　月　　25　　日
附錄：
刑法第185條之4駕駛動力交通工具肇事，致人死傷而逃逸者，處
六月以上五年以下有期徒刑。
